【裁判字號】    98,易,562
【裁判日期】    990204
【裁判案由】    違反家庭暴力防治法
【裁判全文】
臺灣宜蘭地方法院刑事判決               98年度易字第562號
公  訴  人  臺灣宜蘭地方法院檢察署檢察官
被      告  丁○○
上列被告因違反家庭暴力防治法案件，經檢察官聲請簡易判決處
刑（98年度偵字第3405號），本院認為不宜逕以簡易程序為之，
爰改依通常訴訟程序審理，判決如下：
    主  文
丁○○犯違反保護令罪，處有期徒刑月，如易科罰金，以新台
幣壹仟元折算壹日，緩刑貳年，緩刑期內付保護管束。
    事  實
一、丁○○係丙○○之子，2人為家庭暴力防治法第3條第3款規
    定之家庭成員關係。丁○○前於民國97年5月19日經本院依
    家庭暴力防治法第14條第1項之規定，以97年度家護字第98
    號通常保護令裁定令其不得對丙○○實施身體或精神上不法
    侵害之行為及不得直接或間接對丙○○為騷擾行為，有效期
    間為1年，該保護令嗣再經本院以98年度家護聲字第3號裁定
    有效期間自98年5月19日期滿後再延長1年。詎丁○○於知悉
    前開本院98年度家護聲字第3號裁定後，竟仍基於違反上開
    保護令之犯意，於98年8月8日晚間9時30分許，於飲酒後在
    宜蘭縣冬山鄉○○路○段207巷20號住處，徒手推丙○○及毆
    打丙○○頭部，以此之方式騷擾丙○○，而違反本院所為前
    開保護令。
二、案經宜蘭縣政府警察局羅東分局報請臺灣宜蘭地方法院檢察
    署檢察官偵查後聲請簡易判決處刑。
    理  由
一、訊據被告丁○○固坦承於98年8月8日晚間，在其位於宜蘭縣
    冬山鄉○○村○○路○段207巷20號住處內，於酒後拉推丙○○等情不諱，惟矢口否認有違反保護令犯行，並辯稱：伊僅
    知法院核發97年度家護字第98號通常保護令，就法院核發之
    98年度家護聲字第3號裁定，延長保護令有效期間1年部分，
    伊沒有收到裁定云云。經查：
  (一)本院前於97年5月19日，以97年度家護字第98號通常保護令
    裁定令被告不得對丙○○實施身體或精神上不法侵害之行為
    及不得直接或間接對丙○○為騷擾行為，有效期間為1年，
    嗣經本院於98年5月10日，以98年度家護聲字第3號裁定有效
    期間自98年5月19日期滿後再延長1年，有本院97年度家護字
    第98號通常保護令、98年度家護聲字第3號裁定等影本（警
    羅偵字第0983104184號卷第7、8頁）在卷可參。再關於前開
    98年度家護聲字第3號裁定送達情形，證人甲○○警員於本
    院審理中證稱：伊是羅東分局偵查隊家庭暴力防治官，負責
    的工作內容為協助被害人申請保護令，對相對人實施告誡，
    伊收到地方法院裁定公文後，第一時間以電話通知被害人、
    相對人，有通知到被害人，相對人電話沒有聯絡上，伊請家
    屬轉知被告到分局來，但是被告一直沒有過來，伊打電話給
    被告，但是電話沒有人接，因為時效，要函覆給地院有無執
    行，本件伊交辦派出所員警去在被告家門口張貼公告，然後
    拍攝照片等語（參見本院卷第22至24頁99年1月21日審判筆
    錄），並有宜蘭縣政府警察局員警工作紀錄簿、張貼公告照
    片4幀（98年度偵字第3405號卷第20、21頁）附卷可佐。
  (二)被告於98年8月8日晚間9時30分許，在前開住處徒手推丙○○及毆打丙○○頭部等情，業據證人丙○○於警訊（警羅偵
    字第0983104184號卷第1頁98年8月9日警訊筆錄）及本院審
    理中（參見本院卷第25、26頁99年1月21日審判筆錄）先後
    證述在卷。而被告於98年8月9日凌晨1時許經警實施呼氣中
    酒精測試，測得其呼氣中酒精濃度達0.89mg/l，亦有宜蘭縣
    政府羅東分局當事人酒精測定紀錄1紙在卷可佐（警羅偵字
    第0983104184號卷第9頁）。被告雖辯稱不知悉本院核發之
    98年度家護聲字第3號裁定云云，而證人丙○○於本院審理
    中證稱：伊有98年度家護聲字第3號裁定，因伊不識字，伊
    都拿給女兒乙○○看，乙○○有解釋給伊聽，說如果被告沒
    有戒酒繼續這樣亂下去，就可以拿這張保護令去報警，被告
    不知道保護令有延長的事情，保護令在家門口貼了多久伊不
    知道，伊沒有看過這張，伊回到家的時候，先生已經把它撕
    下來了，但沒有轉告被告等語（參見本院卷第26至29頁99年
    1月21日審判筆錄）；另證人即被告之姊乙○○於本院審理
    中證稱：被告有的時候喝酒後，行為比較激烈，伊會擔心爸
    爸媽媽的安全，有問過母親要不要聲請延長保護令，母親擔
    心被告跟外面的朋友喝酒後還有這種行為，所以決定延長，
    聲請延長的用意是讓被告知道有保護令，被告的行為要有所
    拘束，伊收到裁定後，不敢親自跟被告說這件事情，想說家
    防官會告知，貼在門口的延長保護令是伊撕下來的等語（參
    見本院卷第30、31頁99年1月21日審判筆錄），證人丙○○
    、乙○○雖證稱於收受本院98年度家護聲字第3號延長保護
    令裁定後，均無告知被告該裁定之內容，惟關於何人將張貼
    於門口之保護令公告撕下一節，證人丙○○、乙○○2人所
    述明顯不一，經本院再質以證人丙○○收到延長保護令裁定
    後處理情形，證人丙○○又稱：「（去年收到保護令之後，
    為什麼沒有告訴你兒子？）去年的時候，我在私底下都有跟
    他說如果再這樣喝酒，我要讓他去關。」、「（照你所言，
    你去年有跟你兒子說有收到延長保護令？）有。」（參見本
    院卷第29頁99年1月21日審判筆錄），即明確證述確有告知
    被告延長保護令裁定乙事。而本院質以證人乙○○就收到延
    長保護令裁定後之態度，其陳稱：「（你剛才所稱你收到保
    護令後，但是不敢跟你弟弟說這件事情？）對。」、「（你
    所謂的不敢跟你弟弟說這件事情的意思是什麼？）我怕他會
    有情緒，會不高興。」、「（你怕他有情緒，會不高興，不
    敢跟他說，所以你認為家防官會替你跟他說？）是。」、「
    （也就是說，你認為延長保護令的事情，也是要讓你弟弟知
    道？）是。」、「（既然要讓你弟弟知道這件事情，為何要
    故意將保護令公告撕下來？）我認為不是要用這種方式讓他
    知道。」（參見本院卷第32、33頁99年1月21日審判筆錄）
    。以本院98年度家護聲字第3號延長保護令裁定係聲請人丙○○主動聲請，聲請之目的既係作為警惕、約束被告行為之
    用，豈有於本院依其聲請核發裁定後，竟不告知被告，甚至
    刻意將裁定公告撕下以隱瞞被告之理，顯見證人丙○○、乙○○於本院審理中所稱被告不知悉前開98年度家護聲字第3
    號延長保護令裁定，係屬迴護被告之詞，而不足採。
  (三)綜上所述，本件事證明確，被告前開所辯，顯係卸責之詞，
    不足採信，其犯行堪以認定，應依法論科。
二、核被告所為，係違反家庭暴力防治法第61條第2款以騷擾之
    方式違反保護令罪。爰審酌被告於知悉本院核發之通常保護
    令後，猶不知慎行，竟仍騷擾其母親，依其犯罪之動機、目
    的、手段、犯罪所生損害，及犯罪後之態度等一切情狀，量
    處如主文所示之刑，及諭知易科罰金之折算標準，以示懲儆
    。查被告於86年間雖曾因違反麻醉藥品管理條例案件，經本
    院以86年度羅簡字第114號刑事判決判處有期徒刑4月，緩刑
    2年之宣告，惟於該案後迄今未曾受有期徒刑以上刑之宣告
    ，有卷附臺灣高等法院被告前案紀錄表可按，且被告現有正
    當工作，行為舉止業已知所警惕，此據證人丙○○、乙○○
    陳述在卷（參見本院卷第37頁99年1月21日審判筆錄），經
    此刑之宣告後，應知警惕而無再犯之虞，本院因認宣告之刑
    以暫不執行為當，併予宣告緩刑2年，以啟自新，及依家庭
    暴力防治法第38條第1項規定，諭知於緩刑期間內付保護管
    束。
據上論斷，應依刑事訴訟法第452條、第299條第1項前段，家庭
暴力防治法第61條第2款、第38條第1項，刑法第11條前段、第41
條第1項前段、第74條第1項第1款，判決如主文。
本案經檢察官陳嘉瑜到庭執行職務
中    華    民    國    99    年    2     月    4     日
                  刑事第四庭法  官  辜漢忠
以上正本證明與原本無異。
如不服本判決應於收受送達後十日內向本院提出上訴書狀，並應
敘述具體理由；其未敘述上述理由者，應於上訴期間屆滿後二十
日內向本院補提理由書(均須按他造當事人之人數附繕本)「切勿
逕送上級法院」。
                            書記官  林詩綺
中    華    民    國    99    年    2     月    5     日
附錄本案論罪科刑法條：
家庭暴力防治法第61條第2款
違反法院依第十四條第一項、第十六條第三項所為之下列裁定者
，為本法所稱違反保護令罪，處三年以下有期徒刑、拘役或科或
併科新臺幣十萬元以下罰金：
二、禁止騷擾、接觸、跟蹤、通話、通信或其他非必要之聯絡行為。

司法院資訊處製作；財團法人民間司法改革基金會備份。
